臺灣高雄地方法院刑事判決　　　　　　 96年度簡上字第455號
上　訴　人
即　被　告　丙○○
　　　　　　　　　　　號
　　　　　　乙○○○
共　　　同
選任辯護人　蘇志成律師
上列上訴人因賭博案件，不服本院高雄簡易庭96年度簡字第1413
號中華民國96年3 月29日第一審簡易判決（聲請簡易判決處刑案
號：95年度偵字第30230 號），提起上訴，本院管轄之第二審合
議庭判決如下：
    主  文
原判決撤銷。
丙○○共同意圖營利，聚眾賭博，處有期徒刑伍月，如易科罰金
，以新臺幣壹仟元折算壹日，減為有期徒刑貳月又拾伍日，如易
科罰金，以新臺幣壹仟元折算壹日。扣案如附表所示之物均沒收
。
乙○○○共同意圖營利，聚眾賭博，處有期徒刑參月，如易科罰
金，以新臺幣壹仟元折算壹日，減為有期徒刑壹月又拾伍日，如
易科罰金，以新臺幣壹仟元折算壹日。扣案如附表所示之物均沒
收。
    事  實
一、丙○○與姓名年籍不詳、綽號「阿宏」之成年男子間基於共
    同意圖營利，供給賭博場所、聚眾賭博及賭博之犯意聯絡，
    自民國95年9 月間某日起，由丙○○擔任組頭「阿宏」之「
    柱仔腳」，由丙○○提供向其不知情之胞姊陳淑麗（另由檢
    察官為不起訴處分）所借得高雄縣大寮鄉○○街112 巷9 號
    房屋為賭客簽注場所，以00-0000000、00-0000000、
    00-0000000號等電話為傳真及聯絡工具，聚集不特定多數人
    以電話簽選號碼下注，多次參與簽賭「六合彩」及「大樂透
    」。乙○○○並自同年10月間某日起，與丙○○、「阿宏」
    基於上開犯意聯絡，以每次（每星期二、四各1 次）新臺幣
    （下同）500 元之代價受僱於丙○○，接聽賭客所撥打進來
    之簽注電話或收取傳真進來之簽注單。賭博方式係利用香港
    政府發行之「六合彩」、臺灣發行之「大樂透」開獎機會，
    以港式「二星」、「三星」、「四星」、「特尾」及大樂透
    「二星」、「三星」、「四星」等組別供賭客任意簽賭，賭
    客每簽賭一注「二星」者收取下注金為76元，簽賭「三星」
    或「四星」或港式「特尾」者均各收取下注金65元。簽中「
    二星」者，每支可得5,700 元，簽中「三星」者，每支可得
    57,000元；中「四星」者，每支可得750,000 元，中港式「
    特尾」者，則另按倍數表計算金額，一旦簽中即由組頭「阿
    宏」將賭金交由丙○○轉交賭客，倘未簽中，則賭金悉歸「
    阿宏」所有。而丙○○則自每支簽注金中抽取1 元之金額牟
    利。丙○○擔任「柱仔腳」期間，該投注站每期營業額約
    50,000元至60,000元，總營業額約3,200,000 元，丙○○個
    人獲利約100,000 元至200,000 元間。迄95年11月14日19時
    25分許，為警持搜索票搜索上開處所，當場扣得如附表所示
    丙○○所有供簽賭所用之物，始查知上情。
二、案經高雄縣政府警察局林園分局報請臺灣高雄地方法院檢察
    署檢察官聲請簡易判決處刑。
    理  由
壹、程序方面：
一、證人即被告丙○○於警詢中之陳述為證明被告乙○○○之犯
    行，證人即被告乙○○○於警詢中之陳述為證明被告丙○○
    之犯行，有證據能力：
  (一)按被告以外之人於審判外之陳述雖不符刑事訴訟法第159 條
    之1 至之4 等4 條之規定，而經當事人於審判程序同意作為
    證據，法院審酌該言詞陳述或書面陳述作成時之情況，認為
    適當者，亦得為證據；當事人、代理人或辯護人於法院調查
    證據時，知有刑事訴訟法第159 條第1 項不得為證據之情形
    ，而未於言詞辯論終結前聲明異議者，視為有前項之同意，
    同法第159 條之5 定有明文。
  (二)本件證人丙○○、乙○○○於警詢中之陳述，其性質雖屬傳
    聞證據，且查無符合同法第159 條之1 至之4 等前4 條之情
    形，惟證人丙○○、乙○○○所為之上開警詢筆錄內容，業
    經檢察官及被告乙○○○、丙○○、辯護人於本院審判程序
    同意作為證據，審理時提示並告以要旨，經檢察官、被告及
    辯護人表示意見，已知上述筆錄乃傳聞證據，且均未於言詞
    辯論終結前對該等筆錄內容異議，依上開規定，證人丙○○
    、乙○○○於警詢中之陳述應具有證據能力。
貳、實體方面：
一、上開犯罪事實迭經上訴人即被告丙○○、乙○○○於警詢、
    偵查及本院審理時坦承不諱，而被告丙○○經營簽賭站一情
    ，核與證人即被告乙○○○於警詢中之陳述相符，被告乙○
    ○○受僱於丙○○負責接聽簽賭之電話及接收傳真機一節，
    亦經證人即被告丙○○於警詢中證述屬實，並有當場查獲如
    附表所示之物扣案可佐。被告丙○○、乙○○○自白顯與事
    實相符，應堪採為論罪科刑之依據，是本案事證明確，被告
    丙○○、乙○○○之犯行堪以認定，應依法論科。
二、按住宅雖原非公眾得出入之場所，惟若長期供不特定之人出
    入賭博財物，即失純住宅之性質，與公眾得出入之場所無異
    （司法院77廳刑一字第1611號函；79廳刑一字第309 號函）
    ，又按刑法第268 條規定之「供給賭博場所」，係指提供特
    定處所供人從事賭博行為而言；所稱「聚眾賭博」，係指聚
    集不特定人參與賭博之行為，縱未於現實上同時糾集多數人
    於同一處所，而係聚集眾人之財物進行賭博者，例如六合彩
    組頭以電話、傳真之方式供人簽賭之行為，亦屬之。準此，
    被告丙○○、乙○○○基於營利之意圖，在上開處所設置之
    市內電話號碼，供不特定人以電話或傳真方式下注，自與刑
    法第268 條之意圖營利供給賭博場所罪及意圖營利聚眾賭博
    罪之構成要件相當。核被告丙○○、乙○○○所為，均係犯
    刑法第266 條賭博罪、同法第268 條前段之意圖營利供給賭
    博場所罪及後段之意圖營利聚眾賭博罪。公訴人於論罪法條
    雖漏未論及被告丙○○、乙○○○意圖營利供給賭博場所、
    在公眾得出入之場所賭博等罪，惟公訴人於犯罪事實中已敘
    明此部分犯罪事實，本院自得加以審判。被告丙○○、乙○
    ○○與組頭「阿宏」成年男子間，就上開犯行，有犯意聯絡
    及行為分擔，均為共同正犯。再按立法者針對特定刑罰規範
    之構成要件，已預設該犯罪行為之本質係持續實行之複數行
    為，具備反覆、延續之行為特徵，而將之總括或擬制為一個
    構成要件之集合犯行為，因其刑法評價上為構成要件之行為
    單數，認應僅成立一罪。則行為人基於概括之犯意，在密切
    接近之一定時、地持續實行之複次行為，倘依社會通念，於
    客觀上認為符合一個反覆、延續性之行為觀念者，於刑法評
    價上，即應僅成立一罪，學理上所稱「集合犯」之職業性、
    營業性或收集性等具有重複特質之犯罪均屬之，例如經營、
    從事業務、收集、販賣、製造、散布等行為概念者是，有最
    高法院95年台上字第1079號判決要旨足資參照。本件被告丙
    ○○、乙○○○利用香港六合彩、臺灣大樂透之開彩號碼為
    對獎號碼，聚集不特定之人簽賭下注，於每星期固定之開彩
    時間對獎，以簽中與否論輸贏，藉此牟利，經營賭博，此種
    犯罪形態，本質上乃具有反覆、延續之特質，亦即聚眾賭博
    之目的既在於營利，當不止對獎賭博一次就結束，其必於每
    星期固定時間反覆對獎賭博，而對獎前讓賭客簽賭行為亦是
    被告聚眾賭博的延續，因此每週重覆的簽賭、對獎，才是「
    意圖營利，聚眾賭博」的常態與典型，如有中斷實屬例外，
    而被告丙○○自95年9 月間起、被告乙○○○自同年10月初
    起至為警查獲止，持續反覆提供賭博場所，聚眾賭博以營利
    ，依社會通念，被告丙○○、乙○○○之行為即應屬前揭學
    理上所稱具有營業性之重複特質之「集合犯」，應認僅成立
    一罪。又被告丙○○、乙○○○所犯意圖營利供給賭博場所
    、意圖營利聚眾賭博及普通賭博三罪間，係基於一意圖營利
    聚眾賭博之犯意，達成其同一犯罪所為之各個舉動，應屬法
    律概念之一行為，其一行為觸犯上開三罪名，為想像競合犯
    ，應依刑法第55條之規定，從一重之意圖營利聚眾賭博罪處
    斷。
三、原審予以論罪科刑，固非無見，惟原審判決後，中華民國96
    年罪犯減刑條例於96年7 月16日公布施行，被告丙○○、乙
    ○○○本件犯行合於減刑條件，應予減刑，原審未及審酌並
    予減刑，尚有未合，至原審於原判決第2 頁就被告2 人之犯
    罪時間，及原判決第3 頁就被告乙○○○之犯罪時間繕寫有
    誤，應屬誤載，被告2 人提起上訴，指摘原審判決錯誤，雖
    均無理由，惟原判決既有上開可議之處，自應由本院將原判
    決撤銷改判。爰審酌被告丙○○經營賭博簽注站，破壞社會
    善良風俗，且藉此牟得不法利益，期間獲利100,000 元至
    200,000 元，此經被告丙○○於警詢中陳明在卷，情節非輕
    ，惟念其並無前科紀錄，有臺灣高等法院被告前案紀錄表可
    稽，並參以其犯後坦承犯行，且其僅係組頭「阿宏」之「柱
    仔腳」，並非主犯，另被告乙○○○係受僱於被告丙○○，
    雖明知違法仍願意受僱，行為亦有可議之處，惟參與情節較
    輕，且受僱期間非長，自應受較低之非難評價等一切情狀，
    各量處如主文所示之刑，並諭知易科罰金之折算標準。又查
    被告2 人犯罪行為時間，均在96年4 月24日以前，核符中華
    民國96年罪犯減刑條例第2 條第1 項第3 款規定，均應減其
    宣告刑二分之一如主文所示，並均諭知易科罰金之折算標準
    。至扣案如附表所示之物係被告丙○○所有供共同犯本罪所
    用之物，爰依刑法第38條第1 項第2 款之規定，均宣告沒收
    之。
據上論斷，應依刑事訴訟法第455 條之1 第1 項、第3 項、第
369 條第1 項前段、第364 條、第299 條第1 項前段，中華民國
96年罪犯減刑條例第2 條第1 項第3 款、第7 條、第9 條，刑法
第28條、第266 條第1 項前段、第268 條、第55條、第41條第1
項前段、第38條第1 項第2 款，刑法施行法第1 條之1 ，判決如
主文。
本案經檢察官甲○○到庭執行職務。
中　　華　　民　　國　　96　　年　　9 　　月　　4 　　日
                  鳳山刑事第一庭審判長法　官  黃三友
                                      法  官  林永村
                                      法  官  林芳華
以上正本證明與原本無異。
不得上訴。
中　　華　　民　　國　　96　　年　　9 　　月　　4 　　日
                                      書記官  黃靖媛
附錄本案論罪科刑法條
第266條
在公共場所或公眾得出入之場所賭博財物者，處1,000 元以下罰
金。但以供人暫時娛樂之物為賭者，不在此限。
刑法第268條
意圖營利，供給賭博場所或聚眾賭博者，處 3 年以下有期徒刑，
得併科3,000元以下罰金。
附表
┌──┬────────────────────┐
│編號│物品名稱及數量                          │
├──┼────────────────────┤
│1   │傳真機4台                               │
├──┼────────────────────┤
│2   │對牌錄音機2台                           │
├──┼────────────────────┤
│3   │對牌錄音帶2捲                           │
├──┼────────────────────┤
│4   │本日簽單33張                            │
├──┼────────────────────┤
│5   │倍數表19張                              │
├──┼────────────────────┤
│6   │歷屆簽單105張                           │
├──┼────────────────────┤
│7   │帳冊1本                                 │
├──┼────────────────────┤
│8   │帳單7張                                 │
├──┼────────────────────┤
│9   │電話機1台                               │
├──┼────────────────────┤
│10  │計算機5台                               │
├──┼────────────────────┤
│11  │監視器鏡頭1個                           │
├──┼────────────────────┤
│12  │電腦1組（含主機、螢幕、鍵盤）           │
└──┴────────────────────┘
